臺灣高等法院臺南分院刑事判決
                                  109年度金上訴字第451號
上  訴  人
即  被  告  丁○○


上列上訴人因違反洗錢防制法等案件，不服臺灣臺南地方法院
108 年度金訴字第195 號中華民國109 年1 月9 日第一審判決（
起訴案號：臺灣臺南地方檢察署108 年度偵字第12523 號，移送
併辦案號：109 年度少連偵字第25號），提起上訴，本院判決如
下：
    主    文
上訴駁回。
    事    實
一、丁○○明知一般人收取他人金融機構帳戶之行徑，常係為遂行
    財產犯罪之需要，以便利贓款取得，及使相關犯行不易遭人
    追查，而已預見提供金融機構帳戶之存摺、提款卡等物供他
    人使用，他人有將之用於詐欺等財產犯罪之可能，竟仍基於
    幫助他人犯詐欺取財罪之不確定故意，於民國108 年4 月1 
    日11時23分許起至同月16日10時52分前某日時依詐騙集團成
    年成員指示將其所申設之京城商業銀行總行帳號0000000000
    00號帳戶（下稱京城銀行帳戶）及中華郵政股份有限公司臺
    南鹽埕郵局帳號000-00000000000000號帳戶（下稱郵局帳戶
    ）之提款卡密碼均更改為000000，再於108 年4 月16日10時
    52分許，在臺南市○區○○○路之統一超商○○門市，將上開京城
    銀行帳戶及郵局帳戶之存摺、提款卡，以每本帳戶每10日租
    金新臺幣（下同）10,000元之代價，寄送與某真實姓名及年
    籍均不詳之詐騙集團成年成員使用，以此方法將上開帳戶資
    料提供與他人使用而幫助他人從事犯罪。嗣該詐騙集團成員
    取得上開帳戶資料後，即共同意圖為自己不法之所有，基於
    詐欺取財之犯意聯絡，㈠於108 年4 月21日19時55分許，撥
    打電話予甲○○佯裝為媽咪拜客服人員，佯稱：將信用卡付款
    設定為分期付款，須操作取消云云，致甲○○陷於錯誤，依指
    示於同日20時42分許、20時46分許，分別轉帳49,987元、49
    ,987元至丁○○上開京城銀行帳戶中；㈡於000 年4 月21日18
    時29分許，撥打電話予丙○○佯裝為媽咪拜客服人員，佯稱：
    因作業疏失導致所購買商品誤刷為10筆訂單，須操作取消云
    云，致丙○○陷於錯誤，依指示於同日19時2 分許、19時5 分
    許，分別轉帳49,987元、49,987元至丁○○上開郵局帳戶中；
    ㈢於108 年4 月21日17時35分許，撥打電話予乙○○，自稱係
    讀冊生活人員、郵局陳專員，佯稱：因內部人員疏失誤設為
    12筆交易，須操作取消云云，致乙○○陷於錯誤，即依指示於
    同日19時35分、19時40分許，分別轉帳24,985元、3,985 元
    至丁○○上開郵局帳戶中。嗣因甲○○、丙○○及乙○○發覺有異報
    警處理，始為警查悉上情。
二、案經甲○○、丙○○訴由臺南市政府警察局第六分局移送臺灣臺
    南地方檢察署檢察官偵查起訴，及乙○○訴由臺南市政府警察
    局第四分局報告臺灣臺南地方檢察署檢察官移送併辦。
    理    由
一、證據能力之說明：
    按被告以外之人於審判外之陳述，雖不符刑事訴訟法第159
    條之1 至第159 條之4 之規定，而經當事人於審判程序同意
    作為證據，法院審酌該言詞陳述或書面陳述作成時之情況，
    認為適當者，亦得為證據。當事人、代理人或辯護人於法院
    調查證據時，知有第159 條第1 項不得為證據之情形，而未
    於言詞辯論終結前聲明異議者，視為有前項之同意，刑事訴
    訟法第159 條之5 規定甚明。查本判決所引用之下列供述證
    據暨其他書證、物證，檢察官、被告於原審行準備程序時，
    均同意作為本案證據（見原審卷第55至56頁），於原審審理
    時，檢察官、被告對於本件判決所引用之前揭證據資料，均
    同意作為本案證據，於原審逐一提示後，迄於言詞辯論終結
    前亦未聲明異議，原審審酌上開證據資料製作時之情況，尚
    無違法不當及證明力明顯過低之瑕疵，認以之作為證據應屬
    適當，另被告未於本院審理期間到庭或於本案言詞辯論終結
    前具狀聲明異議，故揆諸前開規定，應認有證據能力，合先
    敘明。
二、認定犯罪事實所憑之證據及理由：
  ㈠被告丁○○於本院審理時未到庭。然被告具狀上訴否認有何幫
    助詐欺犯行，其辯稱：本件依客觀事證，或可推認被告預見
    將存簿、提款卡寄給「李佳姍」可能會被作為犯罪之用，但
    被告終究係受「李佳姍」之訛騙，信賴有契約保證不會作為
    詐騙或洗錢之用，主觀上確信其將系爭存簿、卡片寄出不會
    被作為不法之用，始為此行為，至多僅能認被告主觀上係出
    於「有認識之過失」，而非「不確定故意」，被告確實也有
    多次向「李佳姍」確認其合法性、強調「不要作不當交易」
    ，存有「確信犯罪不發生」之客觀依據及主觀信念，自不能
    一概地使用「不確定故意」逕將被告以刑法詐欺罪相繩，被
    告確實係誤信詐騙集團之話術、契約內容而陷於錯誤，致交
    付詐騙集團成員系爭帳戶存簿、提款卡、密碼，實難僅憑被
    告寄交上開資料，即認被告係基於幫助詐欺不確定故意云云
    。
  ㈡惟查：被告於原審審理時不否認申辦京城銀行及郵局帳戶，
    並領取提款卡、密碼使用及於前揭時、地，將京城銀行及郵
    局帳戶之存摺、提款卡寄送他人，並依他人之指示變更提款
    卡密碼等事實，及矢口否認有何幫助詐欺犯行，而前揭京城
    銀行及郵局帳戶均係被告申辦使用，且其先依對方指示變更
    提款卡密碼後，再於108 年4 月16日10時52分許，在臺南市
    ○區○○○路之統一超商○○門市，將上開京城銀行帳戶及郵局帳
    戶之存摺、提款卡寄送予真實姓名年籍不詳自稱「李佳姍」
    之人等節，業據被告於警詢、檢事官詢問時供承（警卷第1 
    頁、併案警卷第2 至3 頁、偵第37至38頁）不諱；而告訴人
    甲○○、丙○○、乙○○等人於事實欄一所示之時間遭不詳之詐騙
    集團成員以上開詐騙方式施以詐術，並陷於錯誤而分別轉帳
    上開款項入被告之京城銀行及郵局帳戶乙節，亦據證人即告
    訴人甲○○、丙○○、乙○○於警詢時證述（警卷第14至15、25至
    26、併案警卷第14至16頁）明確，復有臺北富邦銀行APP 線
    上交易明細2 張、京城商業銀行股份有限公司108 年5 月9 
    日京城數業字第1080002707號函暨函附之客戶基本資料、客
    戶提存紀錄單各1 紙、中華郵政股份有限公司108 年5 月20
    日儲字第1080111896號函暨函附之客戶基本資料、交易明細
    各1 份、通訊軟體LINE對話截圖1 份及統一超商交貨便顧客
    留存聯及代收款專用繳款證明（顧客聯）各1 紙附卷（警卷
    第23至24、33至34頁反面、36至38頁、偵卷第221 至223 頁
    、原審卷第75至188 頁）可按，是上開事實，首堪認定。
  ㈢本件被告實具有可預見交付本案帳戶予無關之他人使用，極
    易遭人作為詐欺犯罪等財產犯罪用途，仍不違背其本意之不
    確定幫助詐欺故意：
  ⒈按刑法關於犯罪之故意，不但直接故意，須行為人對於構成
    犯罪之事實具備明知及有意使其發生之要件，即間接故意，
    亦須行為人對於構成犯罪之事實預見其發生，且其發生不違
    背行為人本意始足成立，若對於構成犯罪之事實，雖預見其
    能發生，而在行為人主觀上確信其不致發生者，仍應以過失
    論。是以，行為人無論係出於直接、間接故意，均以行為人
    對於構成犯罪事實之發生，均有其本意為要件。所不同者乃
    對於構成要件事實，直接故意乃行為人於行為時主觀上係基
    於確信，並有意促使發生；間接故意則係行為人行為時尚非
    確信，但為實現犯罪之目的，而任其發生。若行為人雖預見
    構成犯罪事實之發生，然因主觀上確信不發生，致發生係違
    背其本意，則屬有認識之過失（最高法院99年度台上字第60
    24號判決意旨參照）。另按刑法第13條第2 項之不確定故意
    （學理上亦稱間接故意、未必故意），其法文之「預見」二
    字，乃指基於經驗法則、論理法則，可以預料得見如何之行
    為，將會有一定結果發生之可能，而行為人對於構成犯罪之
    事實（包含行為與結果，即被害之人、物和發生之事），預
    見其發生，而此發生不違背本意，存有「認識」及容任發生
    之「意欲」要素。又金融帳戶係個人資金流通之交易工具，
    事關帳戶申請人個人之財產權益，進出款項亦將影響其個人
    社會信用評價，而金融帳戶與提款卡、密碼結合，尤具專有
    性，若落入不明人士，更極易被利用為取贓之犯罪工具。是
    以金融帳戶具有強烈之屬人性及隱私性，應以本人使用為原
    則，且金融提款卡亦事關個人財產權益保障，其專有性甚高
    ，除非本人或與本人具密切親誼關係者，難認有何正當理由
    可交付予他人，稍具通常社會歷練與經驗法則之一般人亦均
    應有妥為保管該等物品，防止被他人冒用之認知，縱偶因特
    殊情況須將該等物品交付予他人，亦必深入瞭解該他人之可
    靠性與用途，再行提供使用，且該等專有物品，如落入不明
    人士手中，極易被利用為與財產有關犯罪工具，此係一般人
    日常生活經驗與通常之事理。兼以近來利用人頭帳戶以行詐
    騙之事屢見不鮮，詐騙集團以層出不窮之詐騙手法，詐騙被
    害人至金融機構櫃檯匯款，抑或持提款卡至自動櫃員機依其
    指示操作，使被害人誤信為真而依指示操作轉出款項至人頭
    帳戶後，詐騙集團成員隨即將之提領一空，經政府多年來多
    方宣導，並經媒體反覆傳播，是依一般人通常之知識、智能
    及經驗，均已詳知向陌生人購買、承租或其他方法取得帳戶
    者，多係欲藉該帳戶取得不法犯罪所得，且隱匿帳戶內資金
    之實際取得人之身分，以逃避追查，是避免本身金融機構帳
    戶被不法行為人利用為詐財之工具，應係一般生活所易於體
    察之常識。
  ⒉觀之卷附被告提出「李佳姍」告知被告租借帳戶工作內容之
    通訊軟體LINE訊息，略以：其為臺灣運動彩股份有限公司，
    工作內容是出租帳戶供會員下注使用，不限本人戶名，亦不
    指定銀行，1 個帳戶1 期1 萬元、1 個月3 萬元，2 個帳戶
    1 期2 萬元、1 個月6 萬元、3 個帳戶1 期3 萬元、1 個月
    9 萬元，帳戶內不需有錢，3 天後會把存摺寄回，可隨時查
    看出入帳，都是正常會員下注出入，寄送前提款卡先至提款
    機修改密碼，統一改成000000，全台均有配合公司做兼職者
    ，擔心密碼搞亂，至統一超商點選購物寄貨，依交貨便、寄
    件、PCHOME商店街寄件等指示操作，再輸入代號等語，有上
    開被告與「李佳姍」間通訊軟體LINE對話擷圖在卷（原審卷
    第77、78至79、81至82、85、93、95、108 頁）可稽，則「
    李佳姍」所屬之公司不以公司名義申請帳戶供客戶匯款使用
    ，而係使用與公司毫無關聯、彼此欠缺信賴基礎之他人帳戶
    （甚連非與該公司交涉者之他人帳戶亦可）作為客戶匯款之
    用，且指定之收件人亦非一般公司行號營業處所，此均屬可
    疑。另上開內容之中，「李佳姍」復稱該公司於收到存摺、
    提款卡3 天後會將存摺寄回出租帳戶者，惟果若出租帳戶者
    嗣收到存摺後持印鑑臨櫃提款，反徒增客戶下注款項遭受侵
    吞之風險，是「李佳姍」所屬公司所為「租用帳戶」及「寄
    回存摺」之行為，實與常理相違。又被告於事發時年約30歲
    、高職畢業，換過3 至4 份工作，最高薪是3 萬元，當時在
    工廠工作，採輪班制工作12小時，有時要上大夜班，最低薪
    水有領過3 千元等節，業據被告於原審審理中供述甚詳（原
    審卷第54、295 頁），並有其個人戶籍資料查詢存卷可稽（
    原審卷第15頁），顯見被告係具有社會工作經驗之成年女子
    ，當具有相當智識程度與一定社會經驗，其主觀上應可預見
    「李佳姍」所屬公司應聘兼職人員有上開不合理之處。再以
    被告只須提供本案帳戶，每月即可獲得6 萬元之兼職收入，
    甚高於被告所陳過往須工作12小時，輪大夜班，每月3 萬元
    之工作收入，被告上開LINE對話中，亦提出「我只是疑惑怎
    麼會有這麼好賺的方式賺錢」等語，表示伊亦認為以此方式
    賺錢獲利異於常態，其顯然對「李佳姍」所指之兼職工作所
    付出之勞力與所獲之報酬間實非等價，亦悖於常情而有疑。
    從而，被告既悉「李佳姍」所屬之公司有如上不合常情之處
    ，則其對於如寄出本案帳戶將可能另作其他不法使用一事，
    理應存有合理懷疑。
  ⒊再細繹被告與「李佳姍」之人透過通訊軟體LINE之交談內容
    ，「李佳姍」告知依被告提供之金融機關帳戶數目多寡而獲
    有不同之報酬，1 個帳戶1 期1 萬元、1 個月3 萬元，2 個
    帳戶1 期2 萬元、1 個月6 萬元、3 個帳戶1 期3 萬元、1
    個月9 萬元，被告則回應「租用帳戶這樣會有危險嗎？」、
    「我只是疑惑怎麼會有這麼好賺的方式賺錢」、「因為怕說
    被抓到好像要判刑，所以我不知道我這麼做可以嗎」、「我
    的家人看到我們的對話了，他們怕我受騙」、「你卡要給我
    ，我先拿回來」、「我只掛（失）卡片」等語，此有被告提
    供之通訊軟體LINE對話截圖在卷（詳原審卷第78、80、101
    、128 、130 至131 頁）可按，足見被告對於提供上開帳戶
    、提款卡予他人可能遭他人用於人頭帳戶之不法使用，並非
    無預見。且被告於偵查中自承：「我第一次是寄京城銀行與
    第一銀行的存摺、提款卡，但因為我寄出後，我感到懷疑，
    於是我後來有去辦理掛失」等語（偵卷第38頁）；於原審審
    理時供稱：「我曾經寄送帳戶給對方兩次。第一次我寄帳戶
    的時候，對方有跟我說要簽約、跟我說是合法的，跟我說三
    天內會聯絡我，我信以為真，一直在等她聯絡我簽約，但後
    來一直不回應我，直到我掛失之後，她才很著急用各種理由
    ，跟我說工作太忙，她有請同事幫我用，不是故意不理我，
    講到最後我就信了，所以想說就再寄一次」、「（問：為何
    你要再寄第二次？）她有用話術，應該說是人情，我有跟她
    談，在聊天的過程讓我相信她」、「（問：第一次寄了之後
    ，有無跟她聯絡？）有，我一直問她什麼時候派人來？我一
    直沒有見到人，我們都是以訊息傳送聯絡，我有問她，她傳
    幾個字就直接消失」、「我是因為氣到而且覺得怪怪的才去
    掛失。我會覺得怪怪的是因為在我寄之前都會很頻繁的聯絡
    ，但寄了之後就不理我」、「我個人認知有簽合約就代表合
    法的，可是我又不太確定，所以才會一直問她（是否合法）
    」等語（原審卷第293 至295 頁），顯見被告於第二次寄發
    本案帳戶前即已對「李佳姍」及所屬公司甚有質疑，而該等
    質疑於被告第二次寄發本案帳戶時並未消除，此由被告於寄
    發本案帳戶前再次向「李佳姍」稱「你不能寄出去不理我了
    黑」等語即可看出（原審卷第160 頁），是以，被告主觀上
    對交付本案帳戶之存摺、提款卡予毫不相識之人使用，極易
    遭人作為詐欺犯罪等財產犯罪之用途之預見。
  ⒋衡以金融帳戶為收受金錢款項之工具，申辦金融帳戶亦非困
    難之事，尚難以此作為正當對價之交易物品，被告實無理由
    相信此為合法行為。再者，被告對於所交付之對象一無所悉
    ，其將本案帳戶資料交付後，根本無法控制取得之對象用於
    何種犯罪。易言之，縱使被告聽信對方之言，本案帳戶資料
    將作運彩匯款所用，然如取得之人使用於詐欺犯罪，被告亦
    無法為任何防止之舉措，而被告就此一後果非無法預見，卻
    在無任何可確保本案帳戶資料不淪為詐欺所用之情況下，一
    併交出本案帳戶存摺及提款卡，顯見被告對於本案帳戶淪為
    詐欺犯罪之工具，主觀上有容任其發生之意，此從被告與「
    李佳姍」LINE對話時，有詢問是否「租用帳戶這樣會有危險
    嗎？」、「被抓到好像要判刑」之法律上的問題，自可佐證
    「本案帳戶可能會被詐欺集團使用作為犯罪工具」已在被告
    「預見」的範圍內，被告既已預見「本案帳戶資料可能會被
    詐欺集團使用作為犯罪工具」，卻又提供給對方使用，則有
    「容任」本案帳戶被詐欺集團使用作為犯罪工具的「意欲」
    。從而，被告主觀上具有幫助他人詐欺取財的不確定故意，
    甚屬明確，復對於此結果之發生予以容任，且此結果之發生
    亦不違背其本意，其有幫助詐欺取財之不確定故意，自堪認
    定。被告上訴意旨所指其交付存摺、提款卡之行為，雖可預
    見行為違法性，但確信結果不發生，僅係有認識之過失，不
    該當幫助詐欺罪之主觀構成要件等語置辯，則非可採。
  ㈣綜上所述，被告徒以「李佳姍」有出示合約書，其上記載發
    生任何問題都與伊無關，試圖免責，顯係卸責之詞，要難採
    信，本件事證明確，被告上開幫助詐欺取財之犯行，洵堪認
    定，應予依法論科。
三、論罪科刑：
  ㈠按刑法上之幫助犯，係對於犯罪與正犯有共同之認識，而以
    幫助之意思，對於正犯資以助力，而未參與實施犯罪之行為
    者而言（最高法院75年度台上字第1509號、88年度台上字第
    1270號判決意旨參照）。幫助犯僅係對於犯罪構成要件以外
    行為為加工，並無共同犯罪之意思，不適用責任共同原則（
    最高法院89年度台上字第6946號判決要旨參照）。是如未參
    與實施犯罪構成要件之行為，而係出於幫助之意思提供助力
    ，即屬幫助犯，而非共同正犯。被告基於幫助他人犯罪之不
    確定故意，將所申設之金融機構帳戶存摺、提款卡及密碼交
    付他人，供他人作為詐騙之用，並未參與詐欺犯行構成要件
    之實施。核被告所為，係犯刑法第30條第1 項前段、同法第
    339 條第1 項之幫助詐欺取財罪。被告以1 個交付上開帳戶
    存摺、提款卡之行為，幫助詐騙集團成員分別對甲○○、丙○○
    及乙○○為詐欺取財犯行，係以一行為觸犯數罪名，為想像競
    合犯，應依刑法第55條規定，僅論以一罪。另被告提供郵局
    帳戶供詐騙集團詐騙告訴人乙○○之幫助詐欺取財部分犯行，
    雖未據公訴人予以起訴，惟此部分與起訴論罪科刑部分，具
    有裁判上一罪關係，已如前述，且經檢察官移送併辦，故此
    部分應為起訴效力所及，本院自得併予審理。
  ㈡被告係基於幫助之犯意，而並未實際參與詐欺犯行，所犯情
    節較正犯輕微，為幫助犯，爰依刑法第30條第2 項規定減輕
    其刑。
四、不另為無罪諭知部分：
    公訴意旨另認被告就上開事實欄所載行為，另構成洗錢防制
    法第2 條第2 款所定之洗錢行為，應依同法第14條第1 項規
    定論以洗錢罪云云。惟查：
  ㈠按洗錢防制法之立法目的，依同法第1 條之規定，係在防制
    洗錢，打擊犯罪。申言之，即在於防範與制止特定犯罪所得
    藉由洗錢行為（例如經由各種金融機構或其他交易管道），
    使其形式上轉換成為合法來源，而掩飾或切斷犯罪所得來源
    與犯罪之關聯性以躲避查緝。是洗錢防制法第2 條第2 款之
    洗錢行為，除有掩飾或隱匿特定犯罪所得之本質、來源、去
    向、所在、所有權、處分權或其他權益之行為外，仍須有旨
    在避免追訴、處罰而為上述行為之犯意，始克相當。又提供
    帳戶（例如：販售帳戶予他人使用；廠商提供跨境交易使用
    之帳戶作為兩岸詐欺集團處理不法贓款使用）以掩飾不法所
    得之去向，固為洗錢行為之態樣。然於交付帳戶予他人使用
    ，以使他人藉以取得特定犯罪所得之情形，是否當然即屬掩
    飾不法所得之去向，而可構成洗錢行為，似不無可疑。因此
    ，是否為洗錢防制法第2 條第2 款之洗錢行為，自應就犯罪
    全部過程加以觀察，包括行為人是否具有洗錢之犯意，以及
    有無因而使特定犯罪所得之本質、來源、去向、所在、所有
    權、處分權或其他權益有所改變，或有無阻撓或危及對特定
    犯罪所得來源追查或處罰之行為在內，若僅係行為人對特定
    犯罪所得作直接使用或消費之處分行為，尚非該法所規範之
    洗錢行為。查就本案而言，詐欺集團成員係於告訴人3 人將
    款項轉入被告之京城銀行帳戶及郵局帳戶後，再自該2 個帳
    戶中將上開轉入之款項直接領出部分，故被告提供京城銀行
    帳戶及郵局帳戶、告訴人3 人轉入款項、詐欺集團成員自京
    城銀行帳戶及郵局帳戶內直接領出款項此一過程，僅係該詐
    欺集團成員詐取財物之犯罪手段。該詐欺集團成員及被告有
    無欲藉由本案帳戶洗錢，使該筆贓款經由與本案帳戶內其他
    款項混同，或自本案帳戶流出而為各種交易後再流入本案帳
    戶，以轉換成為合法來源；以及贓款未經上開清洗行為即旋
    為詐欺集團自本案帳戶內領出，是否改變了詐欺犯罪所得之
    本質、來源、去向、所在、所有權、處分權或其他權益，而
    掩飾或切斷犯罪所得來源與犯罪之關聯性，致構成洗錢行為
    （在本案中，由本案京城銀行帳戶及郵局帳戶之交易明細資
    料，可清楚看出及判別何筆款項係告訴人3 人所轉入，至詐
    欺集團成員自被告之京城銀行帳戶及郵局帳戶內直接領出贓
    款，雖因此發生掩飾或隱匿贓款去向或所在之效果，惟此毋
    寧應認係詐欺取財犯罪既遂之結果），已屬有疑。
  ㈡再參酌105 年12月28日修正公布之洗錢防制法第2 條之修正
    理由：「洗錢行為之處罰，其規範方式應包含洗錢行為之處
    置、分層化及整合等各階段。現行條文區分自己洗錢與他人
    洗錢罪之規範模式，僅係洗錢態樣之種類，未能完整包含處
    置、分層化及整合等各階段行為。為澈底打擊洗錢犯罪，爰
    參酌FATF（按：即防制洗錢金融行動工作組織）40項建議之
    第3 項建議，參採聯合國禁止非法販運麻醉藥品和精神藥物
    公約（以下簡稱維也納公約）及聯合國打擊跨國有組織犯罪
    公約之洗錢行為定義，修正本條。」我國洗錢防制法對於洗
    錢之定義，既是參酌上開二公約而制定，則該二公約之規範
    內容，即得作為歷史解釋之依據。依維也納公約第3 條第ｂ
    、ｃ款，明定行為人必須明知洗錢標的財產係源自特定犯罪
    ，及聯合國打擊跨國有組織犯罪公約第6 條第ａ、ｂ款，明定
    行為人必須明知洗錢標的財產為犯罪所得，且均明定明知洗
    錢標的財產是源自特定犯罪或該特定犯罪之參與犯。從而，
    在特定犯罪尚未發生，或犯罪所得即洗錢標的尚未產生時，
    單純提供帳戶之人因未能確定而明知特定犯罪已存在，亦無
    從明知洗錢標的財產為犯罪所得，則與上開二公約所規定之
    定義不符。是以洗錢防制法第2 條修正理由第3 點所舉之第
    4 種態樣「提供帳戶以掩飾不法所得之去向，例如：販售帳
    戶予他人使用。」應僅限縮於特定犯罪已發生，或犯罪所得
    即洗錢標的已產生時，而提供帳戶以掩飾不法所得之去向，
    才屬於洗錢防制法第2 條第2 款所稱之洗錢類型，亦即必須
    先有犯罪所得或利益，再加以掩飾或隱匿，方是本法所稱之
    洗錢行為。查本案被告並非故意販賣帳戶資料予他人以供他
    人就已發生之特定犯罪、或已產生之犯罪所得為洗錢行為，
    僅係基於幫助詐欺取財之不確定故意，單純提供帳戶資料供
    詐欺集團為詐欺取財罪使用，應難認被告主觀上有洗錢之犯
    意。
  ㈢綜上，洗錢防制法制訂之目的應係在防止特定犯罪不法所得
    之資金或財產，藉由洗錢行為，諸如經由各種金融機關或其
    他交易管道，轉換成為合法來源之資金或財產，切斷資金與
    當初犯罪行為之關連性，隱匿犯罪行為或該資金不法來源或
    本質，使偵查機關無法藉由資金之流向追查犯罪行為人，足
    認其所保護之法益為國家對特定犯罪之追訴及處罰。而本案
    被告提供京城銀行帳戶及郵局帳戶幫助犯罪之目的，充其量
    僅做為告訴人3 人轉入款項之入戶帳戶使用，並無掩飾，隱
    匿該犯罪所得之本質、來源、去向、所在，或使他人逃避刑
    事追訴而移轉或變更特定犯罪所得之情事，已難認被告所為
    係屬洗錢行為，況本案係被告以外之人即上開詐欺集團成員
    行詐騙行為後，利用被告所提供本案帳戶，要求告訴人3 人
    將金錢直接轉入被告京城銀行帳戶及郵局帳戶之行為，應屬
    於該正犯實施詐欺行為之犯罪手段，並非為詐欺取財之詐欺
    集團成員於取得財物後，另為掩飾、隱匿詐欺所得之行為，
    亦非被告於該詐欺行為人實施詐欺犯罪取得財物後，另由被
    告為之掩飾、隱匿，應認本案被告提供本案帳戶予他人之行
    為，與洗錢防制法第14條第1 項洗錢罪之構成要件不符，自
    難以該罪相繩。被告此部分本應為無罪之諭知，惟檢察官認
    被告此部分如構成犯罪，與前開幫助詐欺部分應為想像競合
    之裁判上一罪關係，爰不另為無罪之諭知。
  ㈣至臺灣臺南地方檢察署108 年度少連偵字第106 號移送原審
    併辦意旨亦認被告涉嫌違反洗錢防制法之規定，同有未洽，
    而經原審退併辦後，檢察官復依同意旨以109 年度少連偵字
    第25號向本院移送併辦，然此部分並非本案起訴效力所及，
    是本院無從併予審究，則此部分（違反洗錢防制法部分）自
    應退由檢察官另為適當之處理。
五、上訴駁回之理由：
  ㈠原審以被告犯行，罪證明確，因予適用上開法文規定，並審
    酌被告可預見任意提供個人專屬性極高之金融帳戶資料予他
    人，將間接助長詐欺集團詐騙他人財產犯罪，造成無辜民眾
    受騙而受有金錢損失，並使執法人員難以追查該詐欺集團之
    真實身分，竟仍提供本案京城銀行及郵局帳戶之存摺、提款
    卡予詐欺集團，使詐欺集團恃以實施詐欺犯罪暨掩飾、隱匿
    其資金來源、流向，造成犯罪偵查困難，幕後犯罪者得以逍
    遙法外，嚴重危害交易秩序與社會治安，所為實值非難，惟
    念被告前無犯罪科刑紀錄，此有臺灣高等法院被告前案紀錄
    表1 紙在卷可佐，素行尚可，且被告並未實際參與詐欺取財
    犯行，兼衡其犯罪手段、所生危害、事後否認犯罪，且未與
    告訴人等達成和解之犯後態度，暨其高職畢業之智識程度、
    與母親同住，目前在彩券行任職，月收入約15,000元之家庭
    及經濟狀況等一切情狀，量處有期徒刑4 月，並諭知易科罰
    金之折算標準。另就沒收部分併此敘明：依現有卷內證據資
    料，亦無從認定被告已因本案提供帳戶而受有實際報酬或利
    益，爰不予宣告沒收犯罪所得。本院審核原審認事用法俱無
    不合。被告上訴否認犯行，指摘原判決對其論罪科刑不當，
    請求撤銷改判無罪云云。所辯業經本院論駁如前，其上訴顯
    無理由，應予駁回。
六、被告經本院合法傳喚，無正當理由不到庭，爰不待其陳述，
    逕為一造辯論判決。
據上論斷，應依刑事訴訟法第368 條、第371條，判決如主文。
本案經檢察官許嘉龍提起公訴，檢察官黃朝貴到庭執行職務。
中　　華　　民　　國　109 　　年　　6 　　月　　30　　日
                  刑事第二庭    審判長法　官  陳顯榮
                                      法　官  侯廷昌
                                      法　官  黃裕堯
以上正本證明與原本無異。
檢察官如不服本判決應於收受本判決後20日內向本院提出上訴書
，其未敘述上訴理由者並得於提起上訴後20日內向本院補提理由
書。
本件被告不得上訴。
                                      書記官  蔡孟芬
中　　華　　民　　國　 109　　年　　6 　　月　　30　　日

附錄本案論罪科刑法條全文
刑法第339條：
意圖為自己或第三人不法之所有，以詐術使人將本人或第三人之
物交付者，處5 年以下有期徒刑、拘役或科或併科50萬元以下罰
金。
以前項方法得財產上不法之利益或使第三人得之者，亦同。
前二項之未遂犯罰之。
刑法第30條
幫助他人實行犯罪行為者，為幫助犯。雖他人不知幫助之情者，
亦同。
幫助犯之處罰，得按正犯之刑減輕之。